【裁判字號】    99,監宣,315
【裁判日期】    991116
【裁判案由】    聲請監護宣告等
【裁判全文】
臺灣高雄地方法院民事裁定             99年度監宣字第315號
聲   請   人  乙○○
受監護宣告人  甲○○
上聲請人聲請監護宣告等事件，本院裁定如下：
    主    文
宣告甲○○（女，民國○○年○○月○○日生，身分證統一編號：Ｚ000
000000號）為受監護宣告之人。
選定聲請人乙○○（男，民國○○年○ 月○○日生，身分證統一編號
：Ｚ000000000號）為受監護宣告人甲○○之監護人。
指定丙○○（男，民國○○年○ 月○○日生，身分證統一編號：Ｚ000
000000號）為會同開具財產清冊之人。
聲請程序費用由受監護宣告人甲○○負擔。
    理    由
一、聲請意旨略以：應受監護人甲○○為聲請人之女，甲○○於
    民國98年12月9 日因器質性腦症候群，致不能為意思表示或
    受意思表示，或不能辨識其意思表示之效果，有診斷證明書
    可證。為此，依民事訴訟法第597 條第1 項規定，准予對甲○○為監護宣告，並選定聲請人乙○○為甲○○之監護人；
    指定丙○○為會同開具財產清冊之人等語。
二、按「對於因精神障礙或其他心智缺陷，致不能為意思表示或
    受意思表示，或不能辨識其意思表示之效果者，法院得因本
    人、配偶、四親等內之親屬、最近一年有同居事實之其他親
    屬、檢察官、主管機關或社會福利機構之聲請，為監護之宣
    告」，98年11月23日修正生效之民法第14條第1 項定有明文
    ；次按「法院為監護之宣告時，應依職權就配偶、四親等內
    之親屬、最近一年有同居事實之其他親屬、主管機關、社會
    福利機構或其他適當之人選定一人或數人為監護人，並同時
    指定會同開具財產清冊之人」，98年11月23日修正生效之民
    法第1111條第1 項亦有明文規定。
三、經查：
  (一)聲請人主張之上開事實，業據其提出診斷證明書、戶籍謄本
    等件為證，並經本院於99年10月6 日上午10時，在高雄醫學
    大學附設中和紀念醫院施行鑑定並訊問鑑定人王興耀醫師（
    現為高雄醫學大學附設中和紀念醫院精神科醫師）。法官當
    場點呼甲○○姓名三次，甲○○會反應，但無法說話，外觀
    無異狀，右下肢會不自主抖動，坐輪椅，靠專人推動。經鑑
    定人王興耀醫師認為：甲○○從小得德國麻疹，全聾，聽障
    。開始有精神分裂症之初期，經間斷性治療，仍不穩定。於
    98 年12 月9 日從7 樓住家墜樓，有嚴重骨盆骨折，手腳也
    有骨折。行為混亂，自閉，長期臥床，自言自語傻笑，自認
    有超凡能力（經與醫師筆談的判斷）。有不連貫的思維，經
    藥物治療，療效不好。手語或筆談均不好，屬精神障礙致不
    能為意思表示或受意思表示，或不能辨識其意思表示之效果
    等語（見本院卷99年10月6 日之勘驗筆錄）。綜合上情，堪
    認甲○○已因精神障礙致不能為意思表示或受意思表示，或
    不能辨識其意思表示之效果，爰依法宣告甲○○為受監護宣
    告之人。
  (二)又聲請人聲請選定其擔任甲○○之監護人乙節，查聲請人乙○○係甲○○之父親，平日由其照顧甲○○，亦瞭解甲○○
    財務狀況，由其擔任甲○○之監護人，尚符合甲○○最佳利
    益，爰選定聲請人乙○○為甲○○之監護人，其應負責護養
    、照顧及妥善治療甲○○身體及生活，並依民法第1112條之
    規定，其於執行有關受監護人之生活、護養療治及財產管理
    之職務時，應尊重受監護人之意思，並考量其身心狀態與生
    活狀況。
  (三)另聲請人聲請指定丙○○擔任會同開具財產清冊之人乙節，
    查丙○○為甲○○之弟，亦瞭解甲○○之生活、財產狀況，
    本院認由其擔任會同開具財產清冊之人，尚無不當，本院爰
    依上揭法條規定，指定丙○○擔任會同開具財產清冊之人。
四、又依民法第1113條準用同法第1099條、1099條之1 之規定，
    於監護開始時，監護人對於受監護宣告人甲○○之財產，應
    會同丙○○，於2 個月內開具財產清冊並陳報法院，於完成
    並陳報法院前，監護人對於受監護人之財產，僅得為管理上
    必要之行為，附此敘明。
五、依民事訴訟法第608條第1項，裁定如主文。
中    華    民    國    99    年    11    月    16    日
                        家事法庭法  官  劉建利
以上正本證明與原本無異。
本件不得抗告（主文第一項依法不得抗告；第二、三項亦經當事
人捨棄抗告，亦不得抗告）。
中    華    民    國    99    年    11    月    16    日
                                書記官  張金蘭

司法院資訊處製作；財團法人民間司法改革基金會備份。
